【裁判字號】    97,消債更,248
【裁判日期】    980205
【裁判案由】    聲請更生程序
【裁判全文】
臺灣嘉義地方法院民事裁定           97年度消債更字第248號
聲  請  人  甲  ○
訴訟代理人  張巧妍律師
上列當事人聲請消費者債務清理事件，本院裁定如下：
    主  文
債務人甲○（身分證統一編號：Ｚ000000000號）自中華民國九
十八年二月五日上午十時起開始更生程序。
命本院司法事務官進行本件更生程序。
保全處分之聲請駁回。
    理  由
一、按債務人不能清償債務或有不能清償之虞者，得依本條例所
    定更生或清算程序，清理其債務，消費者債務清理條例（下
    稱同條例）第3條定有明文。再按債務人與金融機構協商成
    立者，不得聲請更生或清算。但因不可歸責於己之事由，致
    履行顯有重大困難者，不在此限；本條例施行前，債務人依
    金融主管機關協調成立之中華民國銀行公會會員辦理消費金
    融案件無擔保債務協商機制與金融機構成立之協商，準用前
    項之規定；債務人無擔保或無優先權之債務總額未逾新台幣
    1,200萬元者，於法院裁定開始清算程序或宣告破產前，得
    向法院聲請更生；法院開始更生程序之裁定，應載明其年、
    月、日、時，並即時發生效力，復為同條例第151條第5、6
    項，第42條第1項及第45條第1項所明定。
二、本件債務人主張：其有不能清償債務情事，前雖曾依金融主
    管機關協調成立之中華民國銀行公會會員辦理消費金融案件
    無擔保債務協商機制，與最大債權銀行復華銀行於民國95年
    4 月14日成立協商，每月應償還新台幣（下同）2萬4,849元
    ，惟債務人係擔任錄音師，每月薪資實領3萬3,449元，加上
    年終獎金及兼職收入，平均每月可處分所得為4萬8,238元，
    債務人上有父母、下有妻子及3名子女，母親罹患直腸癌，
    債務人收入不豐，食指浩繁，無法清償債務，且無擔保或無
    優先權之債務總額未逾1,200萬元，復未經法院裁定開始清
    算程序或宣告破產，爰向鈞院聲請更生等語。
三、經查，(一)債務人主張上揭其與復華銀行協商，嗣於96年12月
    毀諾之情，有債務人及國泰世華商業銀行提出之協議書、無
    擔保債務還款計畫暨元大商業銀行陳報狀可參，堪可認定。
    (二)債務人95、96年度收入58萬2,355元、54萬8,270元（均已
    扣除稅額），此有債務人稅務電子閘門財產所得調件明細表
    可佐，平均月收入為4萬7,109元。又收請人向嘉義市政府申
    請房屋補貼，每月3,000元，有嘉義市政府租金補貼證明（
    核定編號：0961R00035），故債務人每月收入為5萬109元。
    (三)債務人主張其需扶養配偶、父母及3名子女。茲就撫養費
    部分，論述如下，依行政院主計處公告之96年度最低生活
    費用（以每年家庭收支調查，計算出平均每人每月消費支出
    之百分之60作為最低生活費），台灣省平均每人每月最低生
    活費為9,509元，核先敘明。債務人主張其配偶戊○○現
    為家庭主婦，但有在國泰人壽保險公司兼差業務，自96年5
    月起，至97年9月11日，共收入15萬8,749元，平均每月9,33
    8元，僅稍低於9,509元，顯然戊○○有謀生之能力，且能維
    持生活，故本院認為債務人不需撫養配偶。債務人復主張
    需撫養其父陳木村、母陳張霜，其每月各給付生活費3,000
    元，債務人自陳其共3兄弟，並提出戶籍謄本為佐，堪信為
    真實，而據本院調取陳木村、陳張霜之稅務電子閘門財產所
    得調件明細表所載，陳木村95年度收入為7萬3,488元，96年
    度為7萬752元，名下1部自小客車，陳張霜95年度有利息收
    入6,369元，96年度5,256元，以年利率2%計算，本金約26
    萬至31萬之譜，另名下有自小客車1部，2人收入均不豐，需
    子女扶養，故以9,509元為準，債務人每月各給付父、母3,0
    00元，應屬適當。債務人另主張需撫養子女丁○○、乙○
    ○、丙○○，本院認為戊○○收入不高，僅勉可維持自己生
    活，無餘力支付子女扶養費用，應由債務人全額負擔，而子
    女基本生活費用應參酌96年度每人免稅額7萬7,000元，故每
    人每月基本生活費為6,417元，故債務人應支付子女扶養費
    為1萬9,251元。從而，債務人每月支出之扶養費應為2萬
    5,251元。債務人之每月生活費以9,509元計算，則連同扶養
    費，債務人每月必要支出為3萬4,760元。(四)聲請人之每月收
    入4萬7,109元，扣除前揭協商所必需償還之2萬4,849元，僅
    餘2萬2,260元，顯然無法負擔每月必要支出3萬4,760元。是
    債務人主張其有不可歸責於己之事由，致履行前揭協商之清
    償方案顯有重大困難乙節，應可相信。此外，本件又查無聲
    請人有同條例第6條第3項、第8條或第46條各款所定駁回更
    生聲請之事由存在，則聲請人聲請更生，與法尚無不符，應
    予准許，並依同條例第16條第1項之規定命司法事務官進行
    本件更生程序。另本件更生聲請業經准許，聲請人前聲請保
    全處分，已無必要，附此敘明。爰裁定如主文。
中    華    民    國    98    年    2    月     5     日
              民事第一庭    法      官  張鶴齡
上為正本係照原本作成。
本件不得抗告。
本裁定已於98年2月5日10時公告。
中    華    民    國    98    年    2    月     5     日
                            書  記  官  馮澤文


司法院資訊處製作；財團法人民間司法改革基金會備份。
